【裁判字號】    95,訴,2761
【裁判日期】    950830
【裁判案由】    毒品危害防制條例
【裁判全文】
臺灣高雄地方法院刑事判決              95年度訴字第2761號
公  訴  人  臺灣高雄地方法院檢察署檢察官
被      告  甲○○
上列被告因違反毒品危害防制條例案件，經檢察官提起公訴（95
年度毒偵字第5169號），本院適用簡式審判程序判決如下：
    主  文
甲○○連續施用第一級毒品，累犯，處有期徒刑捌月。又連續施
用第二級毒品，累犯，處有期徒刑伍月。應執行有期徒刑壹年。
    事  實
一、甲○○前於89年間因施用毒品案件，經本院裁定送觀察、勒
    戒後，認有繼續施用毒品之傾向，再經本院裁定送強制戒治
    ，嗣由本院裁定停止戒治，所餘戒治期間，付保護管束，並
    於90年7 月5 日因保護管束期滿視為執行完畢釋放。又其前
    因詐欺、肅清煙毒條例及藥事法案件，經法院分別判處有期
    徒刑4 月、3 年6 月及4 年2 月確定，經接續執行，於88年
    8 月17日縮短刑期假釋出監，嗣經撤銷假釋，執行殘刑，而
    於93年4 月25日縮刑期滿執行完畢。
二、詎其猶不知悔改，復於上開強制戒治執行完畢釋放後5 年內
    ，仍基於施用第一級毒品海洛因及第二級毒品甲基安非他命
    之犯意，於95 年3月20日某時起至同年5 月30日某時止，在
    高雄市左營區○○○路315 號8 樓之2 住處，以將海洛因摻
    於香菸內之方式施用海洛因多次，並於同上之時、地，以使
    用玻璃球吸食器方式施用甲基安非他命多次。嗣於95年3 月
    28日凌晨1 時30分許，在高雄縣鳳山市○○路「金鳳凰賓館
    」前，因行跡可疑，為警攔停盤查，經其同意後採尿送驗，
    檢驗結果呈嗎啡及甲基安非他命陽性反應，始悉上情。
三、案經高雄縣政府警察局鳳山分局報請臺灣高雄地方法院檢察
    署檢察官偵查起訴。
    理  由
壹、程序部分
一、本件被告甲○○所犯為死刑、無期徒刑或最輕本刑為3 年以
    上有期徒刑以外之罪，其於準備程序中就被訴事實為有罪之
    陳述，經法官告知簡式審判程序之旨，並聽取公訴人之意見
    後，爰依刑事訴訟法第273 條之1 第1 項規定，由受命法官
    獨任進行簡式審判程序，合先敘明。
貳、實體部分
一、訊據被告甲○○對上揭犯罪事實均坦承不諱，且被告為警查
    獲時所採集之尿液經送台灣檢驗科技股份有限公司檢驗結果
    ，係呈甲基安非他命及嗎啡陽性反應（海洛因在人體內代謝
    成嗎啡，係檢驗其尿液中嗎啡反應），有前揭檢驗機構95年
    6 月12日出具之檢驗報告在卷可稽，足資認定被告之自白與
    事實相符。
二、被告前於89年間因施用毒品案件，經本院裁定送觀察、勒戒
    後，認有繼續施用施用毒品之傾向，再經本院裁定送強制戒
    治，嗣由本院裁定停止戒治，所餘戒治期間，付保護管束，
    並於90年7 月5 日因保護管束期滿視為執行完畢釋放之事實
    ，有臺灣高等法院被告前案紀錄表、臺灣高雄地方法院檢察
    署全國施用毒品案件紀錄表及本院被告院內索引卡紀錄表在
    卷足憑，被告確係於前開強制戒治期滿後，5 年內再為本件
    連續施用第一、二級毒品之犯行，是本件事證明確，被告犯
    行洵堪認定，自應依法論科。
三、新舊法比較適用：
    按94年2 月2 日修正公布後刑法第2 條第1 項規定：「行為
    後法律有變更者，適用行為時之法律。但行為後之法律有利
    於行為人者，適用最有利於行為人之法律」。而此係為規範
    行為後法律變更所生新舊法律比較適用之準據法（最高法院
    95年度第8 次刑事庭會議參照）。經查：
  (一)被告行為後，刑法第56條連續犯之規定，業已修正刪除，則
    被告所犯之數次施用第一、二級毒品犯行，依新法應各別多
    次論斷之結果（即數罪併罰），其刑度顯較修正前應依刑法
    第56條之規定以連續施用毒品罪論斷為重。
  (二)被告行為時刑法第47條原規定「受有期徒刑之執行完畢，或
    受無期徒刑或有期徒刑一部之執行而赦免後，5 年內再犯有
    期徒刑以上之罪者，為累犯，加重本刑至二分之一」，新法
    第47條第1 項則規定「受徒刑之執行完畢，或一部之執行而
    赦免後，5 年以內故意再犯有期徒刑以上之罪者，為累犯，
    加重本刑至二分之一」，其立法理由為累犯以出於故意再犯
    者為限。被告有如事實欄所載前科，於5 年以內再故意犯本
    件有期徒刑以上之罪，不論依修正前之刑法第47條，或修正
    後之刑法第47條第1 項之規定，均構成累犯。
  (三)又刑法有關數罪併罰之規定亦經修正，其中刑法第51條第5
    款規定由「宣告多數有期徒刑者，於各刑中之最長期以上，
    各刑合併之刑期以下，定其刑期。但不得逾二十年」，修正
    為「宣告多數有期徒刑者，於各刑中之最長期以上，各刑合
    併之刑期以下，定其刑期。但不得逾三十年」，新舊法比較
    結果，以舊法有利於行為人。
  (四)經綜合比較刑法修正前後之規定，應適用較有利於被告之行
    為時法律即修正前之刑法規定。
四、按海洛因、甲基安非他命分別為毒品危害防制條例第2 條第
    2 項第1 款、第2 款所規定之第一、二級毒品，被告施用海
    洛因及甲基安非他命之行為，係分別觸犯該條例第10條第1
    項、第2 項之施用第一級毒品罪及施用第二級毒品罪。被告
    持有海洛因及持有甲基安非他命後，復進而施用，其持有之
    低度行為，為施用之高度行為所吸收，均不另論罪。被告連
    續施用第一、二級毒品之犯行，時間緊接、手法相同，各觸
    犯構成要件相同之罪，顯係各基於概括犯意為之，均為連續
    犯，各依刑法第56條規定以一罪論，並加重其刑。被告所犯
    上開二罪，犯意各別，行為互異，應予分論併罰。又被告前
    因詐欺、肅清煙毒條例及藥事法案件，經法院分別判處有期
    徒刑4 月、3 年6 月及4 年2 月確定，經接續執行，於88年
    8 月17日縮短刑期假釋出監，嗣經撤銷假釋，執行殘刑，而
    於93年4 月25日縮刑期滿執行完畢，有台灣高等法院被告前
    案紀錄表在卷可按，其受前開徒刑之執行完畢後，5 年以內
    再犯本件有期徒刑以上之罪，為累犯，應依修正前刑法第47
    條之規定，各加重其刑，並依法遞加之。爰審酌被告前經強
    制戒治期滿，竟仍不知悔改，又為本件施用犯行，量刑自不
    宜從寬，惟念其施用毒品乃自戕行為，及犯後坦承犯行，態
    度尚稱良好等一切情狀，分別量處如主文所示之刑，並定其
    應執行之刑，以示懲儆。
五、又被告除起訴部分外之施用第一、二級毒品犯行，雖未據公
    訴人起訴，然與上揭已起訴部分有連續犯之裁判上一罪關係
    ，當為起訴效力所及，本院自應一併審理，附此敘明。
據上論斷，應依刑事訴訟法第273 條之1 第1 項、第299 條第1
項前段，毒品危害防制條例第10條第1 項、第2 項，刑法第11
條、修正前刑法第56條、第47條、第51條第5 款，判決如主文。
中    華    民    國    95    年    8     月    30    日
                    刑事第六庭    法  官  李  蓓
以上正本證明與原本無異。
如不服本判決，應於收受送達後10日內向本院提出上訴書狀（應
附繕本）。
中    華    民    國    95    年    8     月    31    日
                                  書記官  何慧娟
附錄本判決論罪科刑法條：
毒品危害防制條例第10條
施用第一級毒品者，處 6 月以上 5 年以下有期徒刑。
施用第二級毒品者，處 3年以下有期徒刑。


司法院資訊處製作；財團法人民間司法改革基金會備份。
